【裁判字號】    92,上易,504
【裁判日期】    920515
【裁判案由】    竊佔
【裁判全文】
臺灣高等法院臺中分院刑事判決                  九十二年度上易字第五四號
    上  訴  人
    即  被  告  甲○○
右上訴人因竊佔案件，不服臺灣台中地方法院九十一年度易字第三一九二號，中華民
國九十二年一月三十日第一審判決（起訴案號：臺灣台中地方法院檢察署九十一年度
偵字第一五四０六號），提起上訴，本院判決如左：
    主      文
上訴駁回。
    事實及理由
一、本案經本院審理結果，認第一審判決認事用法及量刑均無不當，應予維持，並引
    用第一審判決書記載之事實、證據及理由（如附件）。
二、上訴人即被告上訴意旨略以：施嘉政係「丙○○○」之住戶，依民法第八百一十
    八條之規定，自有權使用該大廈地下二層之停車場，況當時大廈管理委員會之主
    任委員吳秋波亦同意施嘉政可進入該停車場，並指示施嘉政需購買遙控器，是依
    前揭民法及吳秋波之指示，施嘉政自可依法使用該停車場，何來強行進入及竊佔
    ？且丙○○○之住戶規約，將地下二層之停車空間另行劃分停車位，供其他住戶
使用，顯已違反公寓大廈管理條例第七條、第十五條之規定，係屬無效之規約，
    當然不能排除施嘉政依法行使共有人之權利。又被告在地下二層停車場畫線之用
    意，僅係表明施嘉政之權利暫時且可能被接受的位置並非永久或固定，也不排除
    其他住戶之停放或通行，此業據劉廣福於原審時證稱「有紅色或白色車輛停過」
    等語，即可得明證，是原審依竊佔罪判處被告拘役四十日，顯有違誤云云。
三、惟查：
(一)公寓大廈之法定停車空間，得由大廈各區分所有權人約定畫分停車位讓售與特定
    之區分所有權人等情，業據原審於判決書第五頁(四)之部分論述甚詳，被告仍執此
    主張得自行劃停車位使用，自無理由。
(二)次按「各共有人按其應有部分，對於共有物之全部雖有使用收益之權，惟共有人
    對共有物之特定部分使用收益，仍須徵得他共有人全體之同意，非謂共有人對共
    有物之全部或任何一部有自由使用收益之權利。如共有人不顧他共有人之利益而
    就共有物之全部或一部任意使用收益，即屬侵害他共有人之權利」，最高法院六
    十二年台上字第一八０三號判例可資參照。是施嘉政縱屬對丙○○○地下二層之
    部分享有五千分之二十七之所有權，依上開判例之說明，在未經全體共有權人之
    同意，亦不得在地下二層劃分特定部分（即停車格）使用，是被告主張施嘉政得
    依民法第八百十八條之規定自行劃定停車格使用，亦無理由。
(三)而施嘉政既係丙○○○之住戶，自有權利進出該大廈之共用部分，是施嘉政本得
    向管理委員會購買進出地下二層停車場之遙控器，惟購買遙控器與被告是否能自
    行劃定停車格，並無必然之因果關係，豈能因施嘉政有購買遙控器，即認定管理
    委員會、甚或全體區分所有權人已同意被告得自行劃定車位使用。
(四)又每一停車位本即專屬於購買者使用，一般人自不可能擅自使用他人之停車位，
    被告既已自行劃定之停車位，雖無明示，但此舉已默示排除他人使用該部分之權
    利，此觀從被告劃定停車位後，除被告、施嘉政及被告張姓友人之自小客車曾停
    於該停車位外，並無其他之人使用過等情（此業據告訴代理人乙○○於本院調查
    時指訴在卷，見本院卷第二八頁），即可得明證。
(五)綜上所述，被告上開所辯均不足採信，其上訴無理由，應予駁回。
三、據上論斷，應依刑事訴訟法第三百七十三條、第三百六十八條，判決如主文。
本案經檢察官丁○○到庭執行職務。
中      華      民      國      九十二      年    五    月  十五    日
                                臺灣高等法院臺中分院刑事第十庭
                                      審判長法  官  林  照  明
                                            法  官  王      銘
                                            法  官  蔡  名  曜
右正本證明與原本無異。
不得上訴。
                                            書記官  許  哲  禎
中      華      民      國    九十二     年      五       月     十九   日
                                                                        Ａ


司法院資訊處製作；財團法人民間司法改革基金會備份。
